臺灣高等法院刑事裁定
110年度毒抗字第940號
抗  告  人  
即  被  告  張月好


上列抗告人即被告因違反毒品危害防制條例案件，對臺灣新北地
方法院110年度毒聲字第1207號，中華民國110年5月4日裁定（聲
請案號：臺灣新北地方檢察署110年度聲觀字第1044號、110年度
毒偵字第1234號）提起抗告，本院裁定如下：
    主  文
抗告駁回。
    理  由
一、原裁定意旨略以：抗告人即被告甲○○（下稱被告）於民國10
    9年10月27日12時14分許為警採尿時回溯96小時內之某時許
    ，在不詳地點，以不詳方式施用第二級毒品甲基安非他命1
    次。嗣於同日7時20分許，為警持搜索票前往新北市○○區○○
    街00巷0號4樓住處執行搜索，經其同意後採集尿液送驗，結
    果呈安非他命、甲基安非他命陽性反應等情，業據被告於警
    詢、偵查否認，然被告為警查獲當時經採尿送驗，檢驗結果
    呈甲基安非他命、安非他命陽性反應，有採尿同意書、宜蘭
    縣政府警察局尿液檢體取樣數簽收紀錄表、慈濟大學濫用藥
    物檢驗中心於同年11月5日函所附檢驗總表在卷可稽，堪認
    被告施用毒品之行為，事證明確，堪以認定。又查被告前未
    曾因施用毒品案件而受觀察、勒戒或強制戒治等處分，有本
    院被告前案紀錄表附卷可參，依毒品危害防制條例第20條第
    1項觀察勒戒處分執行條例第3條第1項等規定，即應再施以
    觀察、勒戒。是檢察官聲請令被告入勒戒處所觀察、勒戒，
    核無不合，應予准許等語。
二、按犯毒品危害防制條例第10條之罪者，檢察官應聲請法院裁
    定，或少年法院（地方法院少年法庭）應先裁定，令被告或
    少年入勒戒處所觀察、勒戒，其期間不得逾2月，同條例第2
    0條第1項定有明文。又按毒品危害防制條例第24條第1項，
    採行「觀察、勒戒」與「緩起訴之戒癮治療」並行之雙軌模
    式，並無「緩起訴之戒癮治療」應優先於「觀察、勒戒」的
    強制規定。毒品危害防制條例規定之觀察、勒戒處分，係一
    種針對受處分人將來之危險所為預防、矯正措施之保安處分
    ，目的係為斷絕施用毒品者之身癮及心癮，並屬強制規定。
    而該觀察勒戒之程式，僅於下開可排除適用外：1.依據毒品
    危害防制條例第24條第1項規定，於檢察官先依刑事訴訟法
    第253條之1第1項、第253條之2之規定，為附命完成戒癮治
    療之緩起訴處分時，不適用之；2.或犯第10條之罪者，於犯
    罪未發覺前，自動向行政院衛生署指定之醫療機構請求治療
    ，醫療機構依據毒品危害防制條例第21條第1項規定，免將
    請求治療者送法院或檢察機關等情；其餘就初犯或觀察勒戒
    、強制戒治執行完畢3年後再犯施用毒品罪之行為人，犯毒
    品危害防制條例第10條之罪者，檢察官即應向法院提出聲請
    裁定其入勒戒處所觀察、勒戒，且凡經檢察官聲請，法院亦
    僅得依法裁定令入勒戒處所執行觀察、勒戒，以查其是否仍
    有施用毒品傾向，並據以斷定幫助受處分人澈底戒毒之方法
    ，尚無自由斟酌以其他方式替代之權，亦無因受處分人之個
    人或家庭因素而免予執行之餘地。
三、抗告意旨略以：被告並無犯罪記錄及毒品前科，目前在家中
    幫忙帶孫女，因其母在監執行無人照顧孫女，又被告身患末
    稍血管疾病及冠狀動脈粥樣硬化心臟病等症狀，需按時回診
    ，希望可以重新給予被告機會參與戒癮治療，懇請撤銷原裁
    定云云。
四、經查：
  ㈠被告基於施用第二級毒品之犯意，於109年10月27日12時14分
    許為警採尿時回溯96小時內之某時許，在不詳地點，以不詳
    方式施用第二級毒品甲基安非他命1次等情，被告於109年10
    月27日12時14分許為警所採集之尿液檢體，送往慈濟大學濫
    用藥物檢驗中心先以EIA酵素免疫分析法初步檢驗，結果呈
    安非他命類陽性反應後，再以GC/MS氣相層析質譜儀法進行
    確認檢驗，結果確呈安非他命（16700ng/ml）、甲基安非他
    命（000000ng/ml）陽性反應等情，有採尿同意書、宜蘭縣
    政府警察局尿液檢體取樣數簽收紀錄表、慈濟大學濫用藥物
    檢驗中心於同年11月5日函所附檢驗總表附卷可稽（毒偵字
    第1234號卷第15至17頁）。而依毒品檢驗學上之常規，尿液
    中含毒品成分反應所使用之檢驗方法，對於受檢驗者是否確
    有施用毒品行為之判斷，在檢驗學常規上恆有絕對之影響；
    其以酵素免疫分析或薄層定性分析等方式為初步篩檢者，因
    具有相當程度偽陽性之可能，如另以氣（液）相層析、質譜
    分析等較具公信力之儀器為交叉確認，因出現偽陽性反應之
    機率極低，有行政院衛生署管制藥品管理局（現改制為衛生
    福利部食品藥物管理署，下同）以92年6月20日管檢字第092
    0004713號函在卷可稽，又按甲基安非他命經口服投與後約7
    0%於24小時內自尿液中排出，約90%於96小時內自尿液中排
    出，由於甲基安非他命成分之檢出與其投與方式、投與量、
    個人體質、採尿時間與檢測儀器之精密度等諸多因素有關，
    因此僅憑尿液中呈安非他命陽性反應，並無法確實推算吸食
    時間距採集時間之長短，然最長可能不會超過4日，此經前
    行政院衛生署藥物食品檢驗局81年2月8日藥檢一字第001156
    號函示明確。被告之尿液檢體經以GC/MS氣相層析質譜儀法
    檢驗，既呈安非他命、甲基安非他命陽性反應，足認被告應
    有在上開採尿時間前施用甲基安非他命已明，堪認被告有於
    上開時、地施用第二級毒品甲基安非他命之犯行；又被告前
    未曾因施用毒品犯行受觀察、勒戒處分，此有本院被告前案
    紀錄表在卷可稽，是被告係屬初犯施用第二級毒品犯行，亦
    堪認定。
  ㈡按毒品危害防制條例之觀察、勒戒規定，係一種針對被告將
    來之危險所為預防、矯正措施之保安處分，目的係為斷絕施
    用毒品者之身癮及心癮，核與刑罰執行之目的不同，並屬強
    制規定，除於毒品危害防制條例第21條第1項所稱犯同條例
    第10條之罪者，於犯罪未發覺前，自動向行政院衛生福利部
    指定之醫療機構請求治療，醫療機構免將請求治療者送法院
    或檢察機關之情形外，只要違反毒品危害防制條例第10條之
    規定者，檢察官即應向法院提出聲請裁定其入勒戒處所觀察
    、勒戒。另毒品危害防制條例第24條第1項亦明定：本法第2
    0條第1項之程序，於檢察官先依刑事訴訟法第253條之1第1
    項、第253條之2之規定，為附命完成戒癮治療之緩起訴處分
    時，不適用之。是除檢察官審酌個案情形，依同法第24條第
    1項為附命完成戒癮治療之緩起訴處分，可排除適用觀察、
    勒戒之程序外，凡經檢察官聲請，法院僅得依法裁定令入勒
    戒處所執行觀察、勒戒，以查其是否仍有施用毒品傾向，並
    據以斷定幫助被告徹底戒毒之方法，尚無自由斟酌以其他方
    式替代之權。又所謂戒癮治療計畫，係法務部基於防制毒品
    危害之刑事政策與毒品危害防制條例第24條鑑於對於若干施
    用毒品者若僅施以徒刑不足以斷絕毒癮之規範本旨，乃令檢
    察機關與行政院衛生福利部合作，由檢察官審酌個案情形，
    援引毒品危害防制條例第24條，改以緩起訴處分方式轉介毒
    品施用者前往醫療院所治療。故是否給予被告為附命完成戒
    癮之緩起訴處分，乃屬檢察官之職權，法院尚不得越俎代庖
    ，裁定命檢察官為緩起訴處分，則檢察官既向原裁定法院聲
    請裁定將被告送勒戒處所觀察、勒戒，法院僅能依法審核檢
    察官之聲請是否合法有理由而為准駁之裁定，尚無從命檢察
    官為附命完成戒癮治療之緩起訴處分或自為命被告至醫療院
    所完成戒癮治療之裁定。至被告所稱身體、家庭等因素，並
    非審酌應否為觀察、勒戒之考量事由，尚無從執此認原裁定
    有所違誤。本件檢察官聲請觀察、勒戒，係符合法定要件，
    其裁量之判斷既無重大明顯瑕疵，亦無濫用或不當情形，自
    應尊重檢察官職權之行使，不得任意指為違法。
　㈢綜上所述，原審認抗告人施用第二級毒品甲基安非他命犯行
    明確，依毒品危害防制條例第20條第1項觀察勒戒處分執行
    條例第3條第1項之規定，裁定將抗告人送勒戒處所觀察、勒
    戒，經核並無違誤，抗告意旨猶執前詞提起抗告，為無理由
    ，應予駁回。
據上論斷，應依刑事訴訟法第412條，裁定如主文。
中　　華　　民　　國　　110 　年　　6 　　月　　21　　日
                  刑事第九庭    審判長法　官  潘翠雪
                                      法　官  俞秀美
                                      法　官  陳俞婷
以上正本證明與原本無異。
不得抗告。
                                      書記官  陳君彌
中　　華　　民　　國　　110 　年　　6 　　月　　23　　日